臺灣高雄地方法院民事判決　　　　　　　　　　　　九十三年度訴字第五三九號
　　原　　　告　內政部營建署
　　法定代理人　丙○○
　　訴訟代理人　乙○○
　　被　　　告　丁○○
　　被　　　告　甲○○
當事人間請求清償借款事件，本院於民國九十三年四月二十三日言詞辯論終結，判決
如下：
    主      文
被告應連帶給付原告新臺幣壹佰肆拾萬零壹仟玖佰柒拾元，其中新臺幣壹佰貳拾肆
萬玖仟壹佰玖拾玖元自民國九十二年十二月二十七日起至清償日止，按年息百分之四
點八四五計算之利息，暨自民國九十二年十二月二十七日起至清償日止，按年息百分
之二點四二二五加付之違約金。
原告其餘之訴駁回。
訴訟費用由被告連帶負擔。
    事      實
甲、原告方面：
一、聲明：
  (一)被告應連帶給付原告新臺幣（下同）一百四十萬四千九百七十三元，及如附表所
    示之利息、違約金。
  (二)訴訟費用由被告連帶負擔。
二、陳述：
  (一)依臺灣省政府功能業務與組織調整暫行條例第八條第一項規定，臺灣省省有資產
    及負債，由國家概括承受，而為配合精省作業及業務移交，原由臺灣省政府辦理
    之國民住宅貸款及其權利人及抵押權人均改以中華民國、管理機關內政部營建署
    名義登記，是本件原告即為系爭借款之債權人，先予敘明。
  (二)被告丁○○邀同被告甲○○為連帶保證人，於民國八十三年九月三十日向臺灣省
    政府借款二百四十五萬元，借款期限二十年，其中一百五十萬元借款利息為年息
    百分之五點三０，其中九十五萬元借款利息為年息百分之八點三０，每屆滿一年
    即按當時利率調整一次，第一年至第五年按月付息不還本，自第六年起分一百八
    十期按月平均攤還本息，如逾期償付時，即喪失期限利益，全部債務視為到期，
    且除依上開利率計息外，並按日加收上開利率百分之五十之違約金。詎料，被告
    自九十年七月二十九日起未依約按期攤還本息，依約已喪失期限利益，經原告聲
    請強制執行拍賣抵押物，並經鈞院拍定後，原告計分配得一百三十三萬三千四百
    五十二元，尚有一百四十萬四千九百七十三元，及如附表二所示之利息、違約金
    未獲清償，爰依消費借貸及連帶保證之法律關係，提起本訴。
三、證據：提出國民住宅貸款契約、國民住宅貸款借據、本院九十一年度執字第四一
    六七四號強制執行金額計算書分配表等件為證。
乙、被告方面：
一、聲明：
  (一)原告之訴駁回。
  (二)訴訟費用由原告負擔。
二、陳述：被告目前無力清償債務。
    理      由
一、原告主張被告丁○○邀同被告甲○○為連帶保證人，於八十三年九月三十日向臺
    灣省政府借款二百四十五萬元，借款期限二十年，其中一百五十萬元借款利息為
    年息百分之五點三０，其中九十五萬元借款利息為年息百分之八點三０，每屆滿
    一年即按當時利率調整一次，第一年至第五年按月付息不還本，自第六年起分一
    百八十期按月平均攤還本息，如逾期償付時，即喪失期限利益，全部債務視為到
    期，且除依上開利率計息外，並按日加收上開利率百分之五十之違約金，而被告
    自九十年七月二十九日起未依約按期攤還本息，依約已喪失期限利益，經原告聲
    請強制執行拍賣抵押物，計獲償一百三十三萬三千四百五十二元，及原由臺灣省
    政府辦理之國民住宅貸款，其債權均由中華民國、管理機關內政部營建署概括承
    受之事實，業據其提出國民住宅貸款契約、國民住宅貸款借據、本院九十一年度
    執字第四一六七四號強制執行金額計算書分配表等件為證，且為被告所不爭執，
    原告此部分之主張，自堪信為真實。
二、按借用人應於約定期限內，返還與借用物種類、品質、數量相同之物。遲延之債
    務，以支付金錢為標的者，債權人得請求依法定利率計算之遲延利息，但約定利
    率較高，仍從其約定利率。當事人得約定債務人不履行債務時，應支付違約金，
    民法第四百七十八條前段、第二百三十三條第一項、第二百五十條第一項分別定
    有明文。又保證債務之所謂連帶，係指保證人與主債務人負同一債務，對於債權
    人各負全部給付之責任，此就民法第二百七十二條第一項規定連帶債務之文義參
    照觀之甚明。再按，清償人不為前條之指定者，債務均已屆清償期或均未屆清償
    期者，以債務之擔保最少者，儘先抵充，擔保相等者，以債務人因清償而獲益最
    多者，儘先抵充，獲益相等者，以先到期之債務，儘先抵充；清償人所提出之給
    付，應先抵充費用，次充利息，次充原本；其依前二條之規定抵充債務者亦同；
    民法第三百二十二條第二款、第三百二十三條亦定有明文。經查，本件兩造就系
    爭借款並未約定抵充順序，被告亦未指定其抵充順序，是於被告所提出之給付不
    足清償全部債務時，自應依前開規定定其抵充順序；而系爭二筆債務均已屆期，
    且均係以高雄縣大寮鄉○○段七三三地號土地及其上門牌號碼高雄縣大寮鄉○○
    路二四九號八樓建物為擔保，其擔保相等，揆諸前開法條規定，應以對債務人最
    有利之方式定其抵充順序即優先抵充利息較高者。因之，被告原向原告借款九十
    五萬元（逾期時之借款利息為年息百分之七點八七五）、一百五十萬元（逾期時
    之借款利息為年息百分之四點八四五），經清償部分本息後，尚有本金八十八萬
    八千一百元、一百三十七萬一千零四十八元，及各自九十年八月二十九日起之利
    息暨自九十年九月三十日起之違約金未為清償，而原告因拍賣抵押物共計獲償一
    百三十三萬三千四百五十二元，用以抵充系爭二筆借款之利息各十六萬八千八百
    零九元、十五萬四千六百九十四元後，尚有一百萬零九千九百四十九元，以之抵
    充借款利息較高者即年息百分之七點八七五者之全部借款本金八十八萬八千一百
    元後，尚可抵償借款利息較低者即年息百分之四點八四五者之部分借款本金十二
    萬一千八百四十九元，是原告尚有一百四十萬四千九百七十三元，及其中一百二
    十四萬九千一百九十九元自九十二年十二月二十七日起至清償日止，按年息百分
    之四點八四五計算之利息，暨自九十二年十二月二十七日起至清償日止，按年息
    百分之二點四二二五加付之違約金未獲清償。從而，原告依據消費借貸及連帶保
    證契約之法律關係，請求被告連帶給付一百四十萬四千九百七十三元，及其中一
    百二十四萬九千一百九十九元自九十二年十二月二十七日起至清償日止，按年息
    百分之四點八四五計算之利息，暨自九十二年十二月二十七日起至清償日止，按
    年息百分之二點四二二五加付之違約金部分，為有理由，應予准許；原告逾此部
    分之請求，即屬無據，應予駁回。
三、據上論結：本件原告之訴為一部有理由、一部無理由，依民事訴訟法第七十九條
    、第八十五條第二項，判決如主文。
中　　　華　　　民　　　國　　九十三　　年　　　四　　　月　　 三十 　　日
　　　　　　　　　　　　　　　　　臺灣高雄地方法院民事第二庭
~B法　　　官　曾淑娟
正本係照原本作成。
如對本判決上訴，須於判決送達後廿日內向本院提出上訴狀。
中　　　華　　　民　　　國　　九十三　　年　　　四　　　月　　三十　　　日
~B法院書記官　林宜正
~FO
~T32
┌───────────────────────────────────────────────────┐
│附表                                                                                                  │                  │
├─┬────────┬──────┬─────────┬────────────────────┬──┤
│  │                │            │                  │                                        │    │
│編│本金（新台幣）　│ 年　利　率 │   利息起迄日     │違    約    金    起    迄    日        │備考│
│號│　　　　　　    │ （﹪）     │            　　　│　　　　　　　  　　　　　　　　  　　  │    │
├─┼────────┼──────┼─────────┼────────────────────┼──┤
│１│柒拾柒萬捌仟貳佰│ 四點八四五 │自九十二年十二月二│自九十二年十二月二十七日起至清償日止，按│　　│
│  │貳拾伍元        │            │十七日起至清償日止│年息百分之二點四二二五加付之違約金。    │    │
│　│　　　　　　　　│　　　　　　│                  │                                        │    │
│  │                │            │                  │                                        │    │
├─┼────────┼──────┼─────────┼────────────────────┼──┤
│２│肆拾柒萬零玖佰柒│ 七點八七五 │自九十二年十二月二│自九十二年十二月二十七日起至清償日止，按│　  │
│  │拾肆元          │　　　　　　│十七日起至清償日止│年息百分之三點九三七五加付之違約金。    │　  │
│  │                │　　　　　　│  　　　　　　　　│                                        │    │
└─┴────────┴──────┴─────────┴────────────────────┴──┘
